【裁判字號】    98,交聲,3599
【裁判日期】    990528
【裁判案由】    違反道路交通管理處罰條例聲明異議
【裁判全文】
臺灣桃園地方法院刑事交通事件裁定    98年度交聲字第3599號
原處分機關  交通部公路總局新竹區監理所中壢監理站
異  議  人
即受處分人  乙○○
上列異議人即受處分人因違反道路交通管理處罰條例案件，對於
交通部公路總局新竹區監理所中壢監理站民國98年12月2 日所為
之處分（原處分案號：壢監裁字第裁53-DB0000000號）聲明異議
，本院裁定如下：
    主  文
異議駁回。
    理  由
一、原處分意旨略以：異議人即受處分人乙○○（下稱異議人）
    於民國98年10月15日凌晨3 時16分許，騎乘車號276-BSX 號
    重型機車，行經桃園縣中壢市○○路、環南路口，為桃園縣
    政府警察局中壢分局興國派出所員警當場攔停，舉發異議人
    有「一、拒絕接受酒精濃度測試之檢定。二、領有小型車駕
    駛執照駕駛重型機器腳踏車」之違規，依道路交通管理處罰
    條例第22第1 項第4 款、第35條第4 項、第67條第2 項，裁
    處罰鍰共新臺幣（下同）62,400元（分別為2,400 元及60,0
    00元），並吊銷駕駛執照，3 年內不得重新考領。
二、聲明異議意旨略以：伊當天是在中壢市○○路巧遇鄰居而在
    住家巷口閒聊，員警上盤查發現伊身上有酒味，說伊酒後駕
    車，伊是在家與朋友吃飯喝酒，下樓買煙，並沒有騎乘重型
    機車，又本件罰單寄回南部，伊並不知道有罰單等語。
三、按汽車（依道路交通管理處罰條例第3 條第8 款規定，包括
    機器腳踏車）駕駛人，領有聯結車、大客車、大貨車或小型
    車駕駛執照，駕駛重型機器腳踏車者，處1,800 元以上3,60
    0 元以下罰鍰，並禁止其駕駛；又汽車駕駛人，駕駛汽車拒
    絕接受酒精濃度測試之檢定者，處新臺幣60,000元罰鍰，並
    當場移置保管該汽車及吊銷該駕駛執照；汽車駕駛人曾依道
    路交通管理處罰條例第35條第4 項前段之規定吊銷駕駛執照
    者，3 年內不得考領駕駛執照，道路交通管理處罰條例第22
    條第1 項第4 款、第35條第4 項前段及第67條第2 項分別定
    有明文。
四、經查：
  (一)異議人辯稱：伊不知道有本件罰單云云。按當場舉發者，應
    填記駕駛人或行為人姓名、性別、出生年月日、地址、身分
    證統一編號及車主姓名、地址、車牌號碼、車輛種類。被查
    獲之駕駛人或行為人為受處分人時，應於填記通知單後將通
    知聯交付該駕駛人或行為人簽名或蓋章收受之；拒絕簽章者
    ，仍應將通知聯交付該駕駛人或行為人收受，並記明其事由
    及交付之時間；拒絕收受者，應告知其應到案時間及處所，
    並記明事由與告知事項，視為已收受，違反道路交通管理事
    件統一裁罰標準及處理細則第11條第1 項第1 款已有明文。
    查證人即查獲本件違規之中壢分局興國派出所員警丙○○到
    庭證稱：伊有開單，異議人沒有簽收，異議人說他沒有騎車
    不簽，也不願意收受紅單，伊有告訴異議人違規事由，但沒
    有告訴他應到的時間及處所等語（見本院卷第19、33頁），
    舉發員警既未依規定告知其應到案時間及處所，則該通知單
    送達效力為何，不無疑問。經核，該舉發通知單上既已註記
    「一、駕駛人於2 時58分許攔查該車警見該駕駛騎車明顯不
    穩全身酒味並請求該員配合酒測經警方告知法定三次時間後
    ，該員以不配合之方式拒測。二、無照駕駛行駛公路」、「
    應到案日期98年10月29日」、「須至應到案處所聽候裁決」
    （見本院卷第30頁），則員警將該舉發通知單交付異議人簽
    名或蓋章收受時，異議人於斯時已處於隨時可得收受該舉發
    通知單之狀態，而據證人丙○○前開證述，可知異議人係於
    員警攔停告知違規事實、舉發通知單開具完成之後，故為拒
    絕簽章與收受，異議人雖未收受實體罰單，仍可利用「公路
    監理網」查詢該筆違規資料，倘其對違規事實有所疑義，自
    得依法定程序提出申訴尋求救濟，本身之權利並未因而受有
    影響，如其拒絕收受，應自行承受其怠於收受舉發通知單之
    不利益結果。是本件舉發通知單之法定擬制送達程序雖有瑕
    疵，惟就異議人曾受舉發之事實並無影響，僅使其喪失於合
    法擬制送達收受舉發通知單後，於法定應到案期限內繳納最
    低額罰鍰之利益，異議人仍應就其違規行為擔負責任，若非
    如此，無異鼓勵違規行為人倘不服員警取締，均可心存僥倖
    ，以拒絕簽收、拒絕受告知之投機方式，規避員警之合法舉
    發，圖求卸責，則道路交通安全秩序勢將破壞無存，難以維
    持（臺灣高等法院98年度交抗字第1296號裁定參照）。
  (二)又證人丙○○到庭證稱：伊當天執行98年10月15日凌晨2 點
    到4 點勤務，伊駕駛巡邏車載甲○○巡邏至中壢市○○路，
    到環南路口前方時，看到來向車道有2 人共乘1 臺機車，沒
    有戴安全帽，速度沒有很快，伊感覺該車不穩，因此立即迴
    轉攔下異議人，伊請異議人出示相關證件，異議人就說他沒
    有帶任何證件，伊聞到異議人身上有濃厚的酒味，伊詢問異
    議人是否喝酒，異議人沒有回答，只說與他後座朋友剛剛去
    吃飯，正要回家，因為伊沒有帶酒測器，就請駕駛人配合回
    派出所酒測，伊就帶異議人回去，這中間已經有間隔15分鐘
    以上，因為當時異議人和伊在現場僵持一段時間，回到派出
    所後異議人非常不配合，異議人忽然說他沒有喝酒騎車，伊
    說如果你沒有騎車的話，警察不可能攔下你，伊攔下異議人
    時間是2 時48分，後來回到派出所時間是3 時16分，中間間
    隔半個小時多，回到派出所異議人堅持不配合酒測，伊就開
    單舉發等語（見本院卷第18-19 頁）；證人即查獲本件違規
    之中壢分局興國派出所員警甲○○到庭證稱：當天我們從民
    族路往新屋交流到行駛，行駛至民族、環西路口，發現對向
    有一輛重型機車，駕駛及乘客均沒有戴安全帽，於是我們就
    迴轉下車盤查，並請他們出示證件、行照，當時是本件異議
    人騎車，但是駕駛人並沒有帶任何證件，我們聞到他身上有
    酒味，後來就將他們帶回派出所查明身分，並實施酒測等與
    （見本院卷第26頁），經核，證人丙○○、甲○○為執勤警
    員，與異議人互不相識，亦無仇怨，復到庭具結為以上之證
    述，應無甘冒偽證重罪而設詞誣陷異議人之理，且細繹證人
    丙○○、甲○○先後分別於本院所為之上開證述內容，於本
    件攔查經過，異議人係騎乘重型機車、異議人未帶證件、身
    上有酒味等節，證述內容不僅具體明確，且互核一致，顯非
    一般憑空捏造證詞可擬，其等之證詞應堪採信，足認異議人
    確有於上開時、地騎乘重型機車、拒絕接受酒精濃度檢測無
    訛。參以異議人於93年11月23日考領有普通小型車駕照，並
    無重型機車駕照一節，有公路監理系統資料查詢結果在卷可
    按（見本院卷第14頁），從而，異議人上開拒絕接受酒精濃
    度檢測之檢定、領有小型車駕駛執照駕駛重型機器腳踏車之
    違規事實，堪以認定，其辯稱沒有騎乘重型機車云云，自不
    足採。
  (三)再按汽車駕駛人，領有聯結車、大客車、大貨車或小型車駕
    駛執照，駕駛重型機器腳踏車者，於期限內繳納或到案聽後
    裁決者，處罰鍰1,800 元，逾越應到案期限30日內，繳納罰
    鍰或到案聽候裁決者，處罰鍰2,400 元，逾越應到案期限30
    日以上60日以內，繳納罰鍰或到案聽候裁決者，處罰鍰3,00
    0 元，逾越應到案期限60日以上繳納罰鍰或逕行裁決處罰者
    ，處罰鍰3,600 元，違反道路交通管理事件統一裁罰基準表
    及處理細則定有明文。查本件查獲員警於98年10月15日當場
    製單舉發，並於舉發通知單上記載應到案日期為98年10月29
    日，異議人雖拒絕簽收，然已處於隨時可得收受該舉發通知
    單之狀態，並可利用「公路監理網」查詢該筆違規資料，倘
    其對違規事實有所疑義，自得依法定程序提出申訴尋求救濟
    ，否則應自行承受其怠於收受舉發通知單之不利益結果，業
    如前述。異議人遲於98年11月6 日始向原處分機關提出申訴
    ，有新竹區監理所交通違規案件陳述單上留存之收文日期章
    1 枚存卷可考（見本院卷第12頁），是異議人有逾越應到案
    期限30日內之情，從而原處分機關就異議人「領有小型車駕
    駛執照駕駛重型機器腳踏車」之違規，裁處罰鍰2,400 元，
    於法並無不合。
五、綜上所述，異議人確實於前揭時、地，有拒絕接受酒精濃度
    測試之檢定、領有小型車駕駛執照駕駛重型機器腳踏車之違
    規，原處分機關依道路交通管理處罰條例第22第1 項第4 款
    、第35條第4 項、第67條第2 項，裁處罰鍰共62,400元（分
    別為2,400 元及60,000元），並吊銷駕駛執照，3 年內不得
    重新考領，並無不當，本件聲明異議為無理由，應予駁回。
六、依道路交通案件處理辦法第19條，裁定如主文。
中    華    民    國    99    年    5     月    28    日
                  交通法庭    法  官  林宜靜
以上正本證明與原本無異。
如不服本裁定，應於裁定送達後5 日內向本院提出抗告狀。
                              書記官  王明玉
中    華    民    國    99    年    6     月    2     日

司法院資訊處製作；財團法人民間司法改革基金會備份。
